臺灣高等法院刑事判決
110年度上易字第1840號
上  訴  人  
即  被  告  高志文


上列上訴人因過失傷害案件，不服臺灣臺北地方法院110年度易
字第353號，中華民國110年11月10日第一審判決（起訴案號：臺
灣臺北地方檢察署109年度偵字第25907號），提起上訴，本院判
決如下：
    主  文
上訴駁回。
    犯罪事實
一、高志文知悉居住於隔壁之侄子高紹偉（另經臺灣臺北地方檢
    察署檢察官109年度偵字第30820號不起訴處分確定）所飼養
    之白狗曾有咬壞他人雨傘之情況，倘未繫上狗鍊或採取適當
    防護措施，應防止該白狗無故侵害他人受傷，而依其智識能
    力及當時情形並無不能注意之情事，竟疏未注意，於民國10
    9年4月26日上午10時高紹偉上班後，高志文實際管領該白狗
    時，貿然解開狗鍊，任令該白狗獨自在新北市○○區○○路00號
    至28之3號門口自由行動。嗣於同日上午10時30分許，王威
    鈞散步途經上址，該白狗即突然朝王威鈞背後衝去，咬住王
    威鈞之褲管，導致王威鈞為閃避，受有下背扭拉傷之傷害。
二、案經王威鈞訴由新北市政府警察局新店分局報告臺灣臺北地
    方檢察署（下稱臺北地檢署）檢察官偵查起訴。
    理  由
壹、證據能力部分
一、被告以外之人於偵查中向檢察官所為之陳述，除顯有不可信
    之情況外，得為證據，刑事訴訟法第159 條之1 第2 項定有
    明文。蓋現行法之檢察官仍有訊問被告、證人及鑑定人之權
    限，其應踐行之程序又多有保障被告或被害人之規定，證人
    、鑑定人於偵查中亦均須具結，就刑事訴訟而言，其司法屬
    性甚高；而檢察官於偵查程序取得之供述證據，其過程復尚
    能遵守法令之規定，是其訊問時之外部情況，積極上具有某
    程度之可信性，除消極上顯有不可信之情況者外，均得為證
    據。故主張其為不可信積極存在之一方，自應就此欠缺可信
    性外部保障之情形負舉證責任（最高法院101年度台上字第6
    007號、98年度台上字第2904號、96年度台上字第5684號判
    決意旨參照）。證人即告訴人王威鈞、證人即告訴人之配偶
    雷燕玉、證人即被告之姪子高紹偉於偵查中之陳述，皆係檢
    察官告知具結義務及偽證罪處罰等相關規定，經具結後所為
    之證詞，且無證據顯示係受強暴、脅迫、詐欺、利誘等外力
    干擾情形，或在影響心理狀況致妨礙自由陳述等顯不可信之
    情況下所為，告訴人王威鈞部分，復經原審審理時傳喚到庭
    進行交互詰問，充分保障被告之對質詰問權，應認證人即告
    訴人王威鈞、證人雷燕玉、高紹偉於偵查中所為之證述，有
    證據能力。
二、其他本案認定犯罪事實所引用之證據，皆無證據證明係公務
    員違背法定程序所取得。又檢察官、被告高志文（下稱被告
    ）於本院審理時均同意作為證據（本院卷第63頁），經審酌
    該等證據製作時之情況，尚無顯不可信與不得作為證據之情
    形，亦無違法不當與證明力明顯過低之瑕疵，且與待證事實
    具有關聯性，認為以之作為證據應屬適當，依刑事訴訟法第
    158條之4反面解釋及第159條之5規定，認均有證據能力。
三、至證人即告訴人王威鈞於警詢時之證述，經核與其於原審審
    理時證述之內容大致相符，然此部分未經本院引用為認定被
    告犯罪事實之證據方法，爰不贅述其證據能力之有無，附此
    敘明。
貳、實體部分
一、認定犯罪事實之證據及理由 
  ㈠訊據被告矢口否認有何過失傷害犯行，辯稱：我家的白狗很
    乖，不會咬人，是告訴人自己拿棍子去逗狗，或其非在逗弄
    ，而在防止白狗攻擊，但告訴人如何閃躲，乃告訴人自己之
    行為，且告訴人下背拉扭傷原因眾多，以告訴人年紀，有時
    從椅子上站起來就可能造成下背扭拉傷，事發至次日門診有
    一天以上時間，非無於其他活動中造成下背扭拉傷之可能云
    云。經查：
  ⒈本案的白狗係由證人即被告之姪子高紹偉所飼養，在其上班
    時間則由其家人一起照顧，但並沒有授權被告解開狗鍊等情
    ，業據證人高紹偉於偵訊中證述屬實（見臺灣臺北地方檢察
    署109年度偵字第25907號卷【下稱偵查卷】第56頁至第57頁
    ），而被告於109年4月26日上午10時證人高紹偉上班後，實
    際管領證人高紹偉所飼養之白狗時，將狗鍊解開，任令該白
    狗獨自在新北市○○區○○路00號至28之3號門口自由行動等節
    ，業據被告於偵訊時供認：我的狗不會咬人，如果會咬人我
    會拴住狗鍊，而且之前我有拴住狗鍊，是路人說如果這樣要
    告我虐狗我才沒拴住；案發當天因為那隻狗一直綁著叫聲很
    淒厲，所以我們會把他的狗鍊放掉，因為我是高紹偉的長輩
    ，他爸爸很早就不在，我覺得我需要協助照顧他的狗，狗叫
    得很淒厲的時候我就會解開狗鍊，本次也是我解開狗鍊；證
    人雷燕玉所說白狗小時候有咬壞她的雨傘，我有印象，狗小
    時候有人反映被狗咬傘等語明確（見偵查卷第48頁、第56頁
    至第57頁），核與證人即告訴人王威鈞於偵訊時及原審審理
    中、證人雷燕玉、高紹偉於偵訊時之證述相符（見偵查卷第
    48頁至第49頁、第56頁至第58頁，原審法院110年度易字第3
    53號卷【下稱原審卷】第56頁至61頁），並有白狗照片2張
    、現場照片3張、GOOGLE街景照片1張在卷可稽（見偵查卷第
    17頁、第63頁，原審卷第37頁至第39頁）。
  ⒉而證人即告訴人王威鈞於偵訊時及原審審理中明確證稱：當
    天我跟我太太散步經過被告家門口，白狗從我後方出現，咬
    住我右腿的褲管，我側身要閃躲，在閃躲的過程中造成下腰
    背部受傷等語（見偵查卷第48頁至第49頁，原審卷第57頁至
    第61頁），核與證人雷燕玉於偵訊時證稱：當天我們散步經
    過案發地，告訴人走在我前面距離一步左右，我看到那隻白
    狗突然朝我先生背部衝過去，還有撲的動作，我就驚叫，我
    先生察覺到，為了閃躲，有旋轉身體，導致閃到腰等語（見
    偵查卷第57頁)大致相符，並有告訴人褲管遭狗咬後所留齒
    痕照片2張附卷可佐（見偵查卷第61頁）。衡諸被告於偵訊
    時亦自承：當天我是聽到我養在家裡的另一隻狗發出叫聲我
    才出去看，告訴人說我家的狗咬到他，但因為兩隻狗開始一
    直叫，我怕吵到家裡休息的爸媽，急著把兩隻狗抓回來，就
    跟告訴人揮一揮手說「你要怎樣處理就怎樣」等語（見偵查
    卷第48頁），堪認告訴人當場即有向被告表明遭該白狗咬之
    情，是案發時該白狗應確有咬住告訴人之褲管，致告訴人於
    側身閃躲時受傷。被告空言辯稱：我家的白狗很乖，當天沒
    有咬人云云，核與事實不符，委不足採。
  ⒊告訴人於案發後次日即109年4月27日即前往南勢角復健科診
    所門診就診，經診斷受有下背扭拉傷等傷害之事實，有該診
    所診斷證明書在卷可考（見偵查卷第15頁）。觀諸該診斷證
    明書所載傷勢與告訴人前開證述受傷部位及傷勢程度相符一
    致，亦與證人雷燕玉所述相符，且就告訴人於隔日始前去就
    診之原因，告訴人並於偵訊時證稱：因為案發當天是假日，
    診所沒有開等語明確（見偵查卷第48頁），衡諸常情，亦不
    相違背，再衡以告訴人於案發當日即109年4月26日即打電話
    報案，有新北市政府警察局新店分局屈尺派出所受理各類案
    件紀錄表、受理刑事案件報案三聯單（見偵查卷第19頁、第
    21頁），堪認上開診斷證明書所載之傷 ，即為告訴人遭白
    狗咬住褲管後因閃躲所受之傷害。
　⒋按飼主應防止其所飼養動物無故侵害他人之生命、身體、自
    由或財產；又「飼主」係指動物之所有人或實際管領動物之
    人，動物保護法第3 條第7 款、第7 條分別定有明文。查本
    案的白狗雖係由證人高紹偉所飼養，然案發當時係由被告實
    際管領、將狗鍊解開等情，已如前述，則被告本應注意其實
    際管領犬隻時，需將犬隻以狗鍊、狗繩繫牢犬隻，或為其他
    必要防護措施，避免犬隻傷人，且該白狗以前曾咬壞證人雷
    燕玉之雨傘，業經證人雷燕玉偵訊時證稱：我們之前散步常
    常經過他們家，那隻白狗有時有被上狗鍊，有時沒有，而且
    狗小時候就有攻擊過我的雨傘等語在卷（見偵查卷第57頁）
    ，而被告於偵訊時亦自承：證人雷燕玉所說白狗小時候有咬
    壞她的雨傘，我有印象，狗小時候有人反應被狗咬傘等語明
    確（見偵查卷第57頁），則被告既知悉該白狗曾有咬壞他人
    雨傘之情況，於其管領照顧該白狗時，更應知悉應繫上狗鍊
    或採取適當防護措施，防止該白狗無故侵害他人之身體。而
    被告本案並無不能注意之情事，惟被告竟疏未注意及此，貿
    然解開該白狗狗鍊，未有其他防止該白狗無故侵害告訴人受
    傷，其行為自有過失。又被告之過失行為，造成告訴人受有
    前開下背扭拉傷等傷害，告訴人之傷勢與被告之過失行為間
    ，顯具相當因果關係，被告自應負過失傷害之責。
　⒌至公訴意旨雖認該白狗屬於「具攻擊性寵物及其出入公共場
    所該採取之防護措施」第1條所稱之「無正當理由曾有攻擊
    人或動物行為紀錄之犬隻」，惟該白狗尚難認屬該保護措施
    第2條所規定之危險性犬隻，且依被告、證人雷燕玉上開陳
    述，至多僅能認定該白狗曾咬壞雨傘，尚不足認定該白狗符
    合「無正當理由曾攻擊人或動物」之情形，難認即屬該保護
    措施所規範具攻擊性寵物，併此敘明。
  ㈡被告雖另辯稱：是告訴人自己拿棍子去逗狗云云。然查：
  ⒈被告於偵訊時即自承：當天我是聽到我養在家裡的另一隻狗
    發出叫聲我才出去看，告訴人說我家的狗咬到他，但因為兩
    隻狗開始一直叫，我怕吵到家裡休息的爸媽，急著把兩隻狗
    抓回來，就跟告訴人揮一揮手說「你要怎樣處理就怎樣」等
    語（見偵查卷第48頁），核諸告訴人王威鈞於偵訊時證稱：
    當天我只是散步經過，距離狗大約2-3公尺，我有帶棍子，
    但沒有拿棍子逗狗，我拿棍子是因為山區有很多狗跟蛇等語
    （見偵查卷第49頁）；並於原審審理時證稱：伊沒有去挑釁
    那隻狗，跟狗的飼主也沒有糾紛，被告是在我被狗攻擊之後
    ，被告跟他太太聽到狗叫的聲音，他們才出來等語明確（見
    原審卷第57頁、59頁），證人雷燕玉於偵訊時亦證稱：當時
    我們是在散步，山路走一圈一定會經過他們家，我不會逗狗
    ，我怕狗怕得要死等語（見偵查卷第58頁）。顯見，被告係
    於告訴人遭該白狗咬住告訴人之褲管，致告訴人於側身閃躲
    時受扭傷後，被告與其配偶始出來查看，告訴人並有當場向
    被告表明遭該白狗咬，被告向告訴人揮手表明告訴人要怎樣
    處理就怎樣處理，是告訴人遭該白狗咬時，被告及其配偶根
    本未在場，則被告辯稱是告訴人自己拿棍子去逗狗云云，顯
    係卸責之詞，已屬無憑。
　⒉況衡諸常情，倘若被告當場見聞係告訴人主動逗弄該白狗，
    而非白狗攻擊告訴人，於告訴人向被告表示該狗咬到告訴人
    時，被告理應會當場與告訴人釐清此事，要無逕自揮手示意
    告訴人離開，且向告訴人表示告訴人要怎樣處理就怎樣處理
    之情由，益徵被告所辯上情，礙難憑採。
　⒊被告雖又辯以：其家中騎樓一側是茶花盆景及雜物，若狗咬
    人成立，應從前面咬，斷無可能從後咬，證人雷燕玉說其有
    驚叫，但被告家中窗戶並非氣密窗，在屋內並未聽見，白狗
    不咬後面的證人雷燕玉，反咬走在前面、內側、手持長木棍
    的告訴人，不合邏輯云云，非惟全憑被告一己之推論，且由
    被告前開所辯就白狗之位置全憑推論及自承其當時尚在屋內
    等情，益徵被告係於告訴人遭該白狗咬住褲管，致告訴人於
    側身閃躲時受傷後，始與其配偶從家中出來查看，是被告於
    告訴人遭該白狗咬之時根本並未在場，被告空言置辯，要無
    可取。
  ㈢至被告下列調查證據之聲請，均屬不必要，應予駁回：
  ⒈按當事人、代理人、辯護人或輔佐人聲請調查之證據，法院
    認為不必要者，得予駁回之；下列情形，應認為不必要：一
    、不能調查者；二、與待證事實無重要關係者；三、待證事
    實已臻明瞭無再調查之必要者；四、同一證據再行聲請者，
    刑事訴訟法第163條之2定有明文。
　⒉經查：　
　⑴被告雖聲請其配偶呂淑芬為證，然承前所述，被告係於告訴
    人遭該白狗咬住告訴人之褲管，致告訴人於側身閃躲時受傷
    後，被告與其配偶始出來查看，是被告及其配偶當無目睹告
    訴人遭該白狗咬之情，此部分要無傳喚其配偶為證之必要。
　⑵至於被告所陳告訴人遭狗咬痕之照片及白狗照片部分，關於
    狗咬褲管部位之照片，係告訴人於偵訊時當庭提出，而白狗
    照片分別為告訴人於偵查中提出、偵訊時經檢察官當庭翻拍
    自告訴人手機所得（見偵查卷第58頁、第61頁、第17頁、第
    63頁），且經本院審理時當庭與告訴人、被告、檢察官確認
    ，被告亦坦認係被告家的白狗等語無訛（見本院卷第61頁至
    第62頁）　
　⑶被告另表示想調閱告訴人病歷及告訴人當天被狗咬之褲管云
    云（見本院卷第64頁），然南勢角復健科診所上開診斷證明
    書所載「下背扭拉傷」之傷勢，確為案發當日告訴人遭該白
    狗咬住褲管後所導致，業經本院認定如前，且被告亦未爭執
    前揭南勢角復健科診所診斷證明書有何偽造、不實記載之情
    ，故此部分待證事實已臻明瞭，要無再行調查之必要。
　⑷綜上，上開部分之聲請，應依刑事訴訟法第163條之2第1項、
    第2項第3款予以駁回。
　㈣綜上所述，被告所辯均不足採，本件被告為實際管領白狗之
    人，應防止白狗無故侵害他人之身體，竟貿然解開狗鍊，未
    盡防止義務，顯有疏失，應對告訴人之傷害負責，事證明確
    ，被告犯行洵堪認定，應依法論科。
二、論罪
    核被告所為，係犯刑法第284條第1項之過失傷害罪。
三、駁回上訴之理由
    原審經詳細調查及審理後，引用刑法第284條第1項前段、第
    42條第3項前段，刑法施行法第1條之1第1項等規定為依據，
    並審酌被告未妥善管束由其實際管領之犬隻，致告訴人受有
    前揭傷勢，自應受一定程度之刑事非難。惟念被告前無犯罪
    科刑紀錄，生活狀況尚稱良好。兼衡本件違反注意義務之程
    度、告訴人所受傷勢程度、被告犯後態度，未坦承犯行、智
    識程度及其家庭經濟狀況為國中畢業，目前在打零工，照顧
    父母、回診，與父母、太太、兩個小孩同住等一切情狀，量
    處罰金新臺幣（下同）1萬元，如易服勞役，以1千元折算1
    日。經核原審上開認事用法，均無違誤，量刑尚稱允恰。被
    告猶執前詞提起上訴，否認犯罪，指摘原審判決不當，業經
    本院論駁如前，被告上訴為無理由，應予駁回。　
據上論斷，應依刑事訴訟法第368條，判決如主文。
本案經檢察官高光萱提起公訴，檢察官陳玉華到庭執行職務。
中　　華　　民　　國　　111 　年　　2 　　月　　25　　日
                  刑事第三庭  審判長法　官  張惠立
                                    法　官  廖怡貞
                                    法　官  鄭昱仁
以上正本證明與原本無異。
不得上訴。
                                    書記官  劉靜慧
中　　華　　民　　國　　111 　年　　2 　　月　　25　　日
附錄本案論罪科刑法條全文：
中華民國刑法第284條
因過失傷害人者，處1年以下有期徒刑、拘役或10萬元以下罰金
；致重傷者，處3年以下有期徒刑、拘役或30萬元以下罰金。